【裁判字號】    92,台上,2595
【裁判日期】    920514
【裁判案由】    擄人勒贖
【裁判全文】
最高法院刑事判決                              九十二年度台上字第二五九五號
    上  訴  人  乙○○
                甲○○
右上訴人等因擄人勒贖案件，不服台灣高等法院台中分院中華民國九十一年十二月三
十一日第二審判決（九十一年度上訴字第一六一四號，起訴案號：台灣台中地方法院
檢察署九十年度偵字第一四三０號），提起上訴，本院判決如左：
    主  文
上訴駁回。
    理  由
按刑事訴訟法第三百七十七條規定：上訴於第三審法院，非以判決違背法令為理由，
不得為之。是提起第三審上訴，應以原判決違背法令為理由，係屬法定要件。如果上
訴理由並未依據卷內訴訟資料，具體指摘原判決不適用何種法則或如何適用不當，或
所指摘原判決違法情事，顯與法律規定得為第三審上訴理由之違法情形，不相適合時
，均應認其上訴為違背法律上之程式，予以駁回。本件上訴人乙○○就擄人勒贖部分
上訴意旨略稱：(一)共同被告邱連春供稱當初與乙○○約定犯案所得平分，但乙○○並
未得到分文，不符共犯之邏輯，原判決引用邱連春之供詞，並未明其所憑之證據與
認定之理由，於法有違。又原判決理由記載「『乙○○、乙○○』等二人雖聲請再次
訊問被害人鄭詩紅、黃美雲、證人李嗣源以查明真相……原審法院既已無從傳喚拘提
……本院即無再予訊問之必要」云云，顯有錯誤，且鄭詩紅、黃美雲、李嗣源出境未
歸，並不代表就未再入境，原審不依其聲請傳訊對質，影響其權益，有調查未盡之違
法。(二)黃美雲供稱「伊與友人方俊偉至愛蘭汽車賓館抓姦而誤闖被告等房間……」云
云，與常情不符，必有隱瞞，且黃美雲除單方面指認外，並未提出任何與乙○○有關
之證據，自難僅憑其有瑕疵之指訴，為不利乙○○之認定。綜觀本件案情，乙○○並
未參與任何建議，對被害人亦始終未發一語，可見其係單純被邱連春利用，在不知情
之狀況下隨行遭陷害，原審未予查明，同有違誤等語。上訴人甲○○上訴意旨略稱：
(一)原判決事實欄記載邱連春於民國九十年六月二十二日十二時三十分許，以電話通知
其前往查證贖款是否已經匯入，惟依卷附邱連春使用之0000000000號行動
電話通聯紀錄，當日十二時三十分許並無通話紀錄，原判決所載顯失依據。又邱連春
於警訊中供稱甲○○於六月二十二日「十四時許」通知贖款已匯入，原判決認定甲○
○於同日「十二時四十分許」，在附近之提款機將該二萬元（新台幣，下同）贖金領
出，「隨即」通知邱連春該二萬元贖款已經匯入，並未說明其如何取捨之理由，亦屬
理由不備。且依邱連春之電話通聯紀錄，是日十二時四十分許，僅有一通於十二時四
十四分二十七秒自「000000000」號撥入之電話（０四七為彰化縣區域號碼
），而甲○○當日是自富邦銀行北台中分行（位於台中市○○路○段三三三號）提款
機提領贖款，該地點與彰化地區至少有三十分鐘車程，甲○○自無法於提款後隨即撥
打彰化地區之電話通知邱連春，可見原判決有違反經驗法則及理由矛盾之違誤。此外
，原判決認定邱連春於九十年六月二十二日上午十時許以電話機聯絡甲○○，約明借
用帳戶之代價，甲○○則基於幫助邱連春擄人勒贖之犯意告知帳戶資料，惟依電話通
聯紀錄，是日十時至十一時間，邱連春僅於十時四十分三十八秒時與甲○○通話七秒
，實無法於如此短的時間內，完成告知正在進行擄人勒贖、借用帳戶、約明報酬及告
知郵局儲金之局號、帳號等行為，原判決此部分事實認定，亦違反經驗法則。(二)關於
被害人黃美雲部分，並無任何人指證甲○○犯罪，原審僅憑甲○○提領款項之事實，
即認定其有幫助擄人勒贖犯行，有認定事實不憑證據之違誤。又甲○○是否另犯他案
及法院如何判斷，均不足以證明其有本件犯行，原審持為甲○○有罪判決依據，自屬
理由矛盾。另原判決認定邱連春於九十年八月六日下午九時許，以電話詢問甲○○贖
金是否匯入帳戶，惟依電話通聯紀錄，邱連春僅於二十時三十分十七秒打電話予甲○
○，原判決所載與卷證資料不符，同有違誤等語。
惟查原判決認定上訴人乙○○共同連續意圖勒贖而擄人及上訴人甲○○連續幫助意圖
勒贖而擄人之事實，已明係依憑被害人鄭詩紅於警訊、檢察官偵查中及被害人黃美
雲於警訊中之指訴，證人李嗣源、張國星、林登峰、李美燕、潘金龍、范志鵬之證言
，上訴人乙○○及共同被告邱連春（業經原審判刑確定）於警訊及檢察官初訊時之自
白，上訴人甲○○於偵查中承認其經邱連春告知已匯入二萬元後，即至提款機提領出
該筆款項並扣留二千元，與邱連春相約至台中市○○區○○路與永春東路口將一萬八
千元交付予邱連春等情，復有邱連春使用之0000000000號行動電話與甲○
○使用之0000000000號行動電話之通聯紀錄、博川醫院診斷證明書、林登
峰之記事簿、台灣台中地方法院九十一年度訴字第二五八號、九十年度訴字第一一二
二號刑事判決、方俊偉化名「陳小明」之郵政國內匯款單及甲○○帳戶之客戶歷史交
易清單、甲○○自提款機提款二萬元之現場照片附卷可稽，為其所憑之證據。按採證
認事，係事實審法院職權之行使，原審依其審理所得之心證，認邱連春所為其與乙○
○約定犯案所得平分之供述屬實，予以採信，係法院審判職權之合法行使，而邱連春
所稱約定犯案所得平分，與事後有無依原先約定平分係屬二事，邱連春上開供述內容
，核與事理並無違背。又原判決理由記載「『乙○○、乙○○』等二人雖聲請再次訊
問被害人鄭詩紅、黃美雲、證人李嗣源以查明真相……」云云，顯係將另一同案被告
之姓名誤載為乙○○，上開誤載於判決本旨並無影響。而原判決已說明被害人鄭詩紅
、證人李嗣源均於檢察官偵查時陳述甚明，並經第一審法院傳拘無著，另被害人黃美
雲亦於警訊中指認在卷，且自離境後尚未入境，有內政部警政署入出境管理局出入境
紀錄在卷足稽，且其三人已於檢察官偵查中或警訊中陳述明確，無再予傳訊之必要（
原判決第十六頁）。是被害人鄭詩紅、黃美雲與證人李嗣源或經傳拘無著，或出境後
並未入境，且其三人先前已陳述明確，別無訊問之必要，原審未依乙○○之聲請令彼
等與上訴人對質，自不能指為違法。乙○○上訴意旨第一點，憑持己見任意指摘原判
決不當，難認係合法之上訴理由。又關於乙○○與邱連春擄走大陸地區女子黃美雲，
於取得六千元贖款後始將黃美雲釋放部分，原判決已說明該部分事實，業據被害人黃
美雲於警訊中供明並指認詳確，復有方俊偉化名「陳小明」之郵政國內匯款單及上訴
人甲○○帳戶之客戶歷史交易清單影本附卷可稽。觀之該交易清單所載，甲○○於該
筆六千元匯款匯入後，隨即於當日提領出，且本次之犯罪手法與被害人鄭詩紅遭擄人
勒贖之手法，如出一轍，參以邱連春、甲○○曾因對自大陸地區來台從事應召之大陸
女子預備強盜而共犯竊盜等犯行，經台灣台中地方法院九十年度訴字第一一二二號刑
事判決處有期徒刑十月在案等情，顯見被害人黃美雲之指述屬實（原判決第十五、十
六頁）。而黃美雲於警訊中供稱「伊與友人方俊偉至愛蘭汽車賓館抓姦而誤闖被告等
房間……」等語，是否有隱瞞其進入賓館房間之真正原因，對其二人擄人勒贖基本犯
罪事實之認定，顯然無影響。又此部分原審係綜合前開證據資料而為論斷，並非僅憑
黃美雲之指訴為判決依據，乙○○上訴意旨第二點，對原審採證認事職權之適法行使
，任意指摘，為單純事實上之爭辯，亦非合法之上訴理由。乙○○就擄人勒贖部分之
上訴違背法律上之程式，應予駁回。此部分之上訴既不合法，應從程序上予以駁回，
原判決認其牽連犯刑法第一百五十八條第一項僭行公務員職權罪部分（屬刑事訴訟法
第三百七十六條第一款不得上訴於第三審法院之案件），自無從適用審判不可分原則
，併為實體上審判，應一併駁回。次查關於上訴人甲○○幫助擄走鄭詩紅勒贖二萬元
部分，原判決係認定乙○○與邱連春於九十年六月二十二日上午十時許，以應召為名
，循報上護膚指壓廣告電召女子前往台中市「伯奇飯店」，應召站指示由大陸地區來
台之女子鄭詩紅依約前往，乙○○即喬裝嫖客帶鄭詩紅至房間等候，約十五分鐘後，
邱連春冒充警察臨檢，乙○○亦冒充為警察，以鄭詩紅涉嫌妨害風化為由，將鄭詩紅
強行帶上邱連春承租之小客車，在台中縣、市○道路上繞行，令鄭詩紅以所有之行動
電話機通知應召站人員支付贖款，邱連春要求接電話之李嗣源須給付五萬元以回贖鄭
詩紅，經討價還價後以二萬元成交，邱連春旋以自己之行動電話機聯絡甲○○，約明
以贖金一成之代價，欲向甲○○借用帳戶，而甲○○明知邱連春欲以其帳戶供擄人勒
贖之匯款使用，竟基於幫助邱連春擄人勒贖之概括犯意，將所開設之郵局帳戶借予邱
連春供取贖時匯款之用，邱連春隨即指示李嗣源將二萬元匯至甲○○之帳戶內，李嗣
源請張國星代為匯款，張國星乃以杜撰之「施金買」名義，於同日中午十二時三十分
許將贖金二萬元匯入甲○○之帳戶，甲○○隨即於同日十二時四十分許，在附近之提
款機將該二萬元贖金自該帳戶提領出，並通知邱連春贖款已匯入，邱連春即將鄭詩紅
釋放，於當日下午一時許，與甲○○約定在台中市○○路與永春東路口附近見面，由
甲○○扣除一成代價二千元後將一萬八千元贖金交付邱連春等情。理由中並說明甲○
○前開犯行，已據邱連春於警訊中供稱：「甲○○是我友人，他未參與綁架，但他知
情我借他之帳戶係為了贖金匯款所用，且我應允事成之後，他可取得一成酬庸。」復
於檢察官偵查時供稱：「（是否認識甲○○？）認識，我是向他借存摺，並且有給他
一成佣金，我跟他借戶頭」等語明確，甲○○於偵查中亦承認當天經邱連春告知已匯
入二萬元後，即至提款機提領出該筆款項，於扣留二千元後，與邱連春相約至台中市
○○路與永春東路口，將該二萬元中之一萬八千元交付予邱連春，而邱連春亦坦認此
部分事實，甲○○所收取之二千元，核與邱連春所供借用帳戶使用之代價相符，事證
明確，並對甲○○所為清償借款之辯解如何違乎常理，不足採信，詳理由予以指駁
（原判決第十三、十四頁）。是原判決對邱連春、乙○○二人於九十年六月二十二日
上午十時許，以應召為名，冒充警察擄走被害人鄭詩紅控制其行動自由，由邱連春以
行動電話聯絡上訴人甲○○，約明以贖金一成之代價向其借用帳戶，甲○○如何明知
邱連春欲以其帳戶供擄人勒贖之匯款使用，竟仍基於幫助之犯意，將其郵局帳戶借予
邱連春，復於二萬元贖金匯入後，隨即於同日十二時四十分許將該二萬元贖金領出，
並於當日下午一時許，與邱連春相約見面，從贖金中扣除一成代價二千元，將一萬八
千元贖金交付邱連春之基本犯罪事實，已詳為認定記載，並明其所憑之證據及認定
之理由。又邱連春承認在控制被害人鄭詩紅之行動自由後，曾以其所使用之0000
000000號行動電話與甲○○之0000000000號行動電話聯絡（見原判
決第九頁），而依卷附電話通聯紀錄之記載，九十年六月二十二日十時四十分起至十
三時四十三分止，該二支行動電話有十次通聯紀錄（一審卷第八五頁），證實邱連春
在擄走鄭詩紅之後，確曾使用行動電話與甲○○聯絡（原判決並未認定「00000
0000」號電話係甲○○撥給邱連春），甲○○復提供郵局帳戶供邱連春使用，並
於二萬元贖金匯入其帳戶後，隨即將該款領出，扣除一成代價二千元後將餘款一萬八
千元交付邱連春，且甲○○自提款機提款二萬元之現場照片，明白顯示甲○○提款之
時間為十二時四十分（偵查卷第九十頁），則甲○○此部分幫助擄人勒贖之犯罪構成
事實已臻明確，原判決所認定之事實亦於法有據，並無甲○○上訴意旨所指違反經驗
法則、理由不備及理由矛盾等情形。至於邱連春與甲○○在聯絡過程中，何時通話談
論相關事宜等細節，顯與論罪科刑暨適用法令無影響，甲○○上訴意旨第一點，憑持
己見任意引申，進而指摘原判決違背法令，難認係合法之上訴理由。至於上訴人甲○
○幫助擄走黃美雲勒贖六千元部分，原審依被害人黃美雲於警訊中之指訴及指認，方
俊偉化名「陳小明」之郵政國內匯款單、甲○○帳戶之客戶歷史交易清單等證據，參
酌甲○○連續提供同一帳戶供邱連春擄人勒贖匯款使用，且於六千元匯款匯入後，隨
即於當日提領出，犯罪手法與前揭鄭詩紅遭擄人勒贖之手法如出一轍，邱連春、甲○
○亦曾因對自大陸地區來台從事應召之大陸女子預備強盜而共犯竊盜等犯行經法院判
刑在案等情，認被害人黃美雲之指訴確屬實情，予以採信，乃事實審法院採證認事職
權之合法行使，並無認定事實不憑證據之情形。又原判決此部分係以被害人黃美雲之
指訴及前開郵政國內匯款單、客戶歷史交易清單為主要證據，並非以甲○○他案判決
為論罪之基礎，而依原判決所為之論斷，除去該部分資料，亦不影響判決之結果。末
查原判決記載九十年八月六日下午九時許，方俊偉電話通知邱連春已匯款，經邱連春
以電話詢問甲○○贖金已匯入帳戶無誤後，始將黃美雲釋放等情，並未認定邱連春使
用那一支電話向甲○○詢問，且甲○○確在六千元贖金匯入其帳戶後，隨即於當日領
出，則卷附電話通聯紀錄顯示邱連春之0000000000號行動電話曾於二十時
三分十七秒與甲○○之0000000000號行動電話通話，與原判決所認定之事
實並無矛盾之處，況依前開說明，此部分細節於判決本旨亦無影響，甲○○上訴意旨
第二點，對原審審判職權之合法行使及不影響判決本旨之枝節問題，任意指摘，亦非
合法之上訴理由。其上訴違背法律上之程式，應予駁回。
據上論結，應依刑事訴訟法第三百九十五條前段，判決如主文。
中      華      民      國    九十二    年      五      月     十四     日
                              最高法院刑事第七庭
                                  審判長法官  張  信  雄
                                        法官  賴  忠  星
                                        法官  張  清  埤
                                        法官  呂  永  福
                                        法官  林  永  茂
      右正本證明與原本無異
                                              書  記  官
中      華      民      國    九十二    年      五      月    二十二    日


司法院資訊處製作；財團法人民間司法改革基金會備份。
